臺灣高雄地方法院民事判決
111年度原簡上字第1號
上  訴  人  李宗賢  
被上訴人    柳雲峰  

上列當事人間請求損害賠償事件，上訴人對於民國110年12月29
日本院鳳山簡易庭110年度鳳原簡字第8號第一審判決提起上訴，
本院於民國111年4月25日言詞辯論終結，判決如下：
    主  文
上訴駁回。
第二審訴訟費用由上訴人負擔。
    事實及理由
一、上訴人主張：上訴人因被上訴人於民國108年7月31日承攬施
    作訴外人潘秀月所有、上訴人負責出租之門牌號碼高雄市○○
    區○○○路0000號4樓（下稱系爭建物）之水電工程，將公眾大
    門及系爭建物之鑰匙二副（下稱系爭鑰匙）交付給被上訴人
    ，被上訴人明知其於108年8月16日退場，應將系爭鑰匙返還
    予上訴人，竟基於業務侵占犯意，於108年9月13日製作警詢
    筆錄後不久，在不詳地點，逕自將系爭鑰匙丟棄，以此方式
    侵占系爭鑰匙（下稱系爭行為），經本院刑事庭以110年度
    原簡字第21號（下稱系爭刑案），判處被上訴人犯業務侵占
    罪確定在案。上訴人因系爭刑案於108年9月1日起至109年12
    月31日止（共16個月）之偵查期間，恐出租系爭建物造成承
    租人危險，不敢冒然將系爭建物出租，被上訴人系爭行為致
    上訴人不能出租系爭建物，自應賠償上訴人上開16個月期間
    不能出租系爭建物之租金損害，合計新臺幣（下同）41萬60
    00元（每月租金13000元*2間*16個月=41萬6000元）等語，
    爰依據侵權行為法律關係，提起本訴，並於原審聲明：被上
    訴人應給付上訴人41萬6000元，及自起訴狀繕本送達翌日起
    至清償日止，按年息5%計算之利息。
二、被上訴人則以：上訴人未出租系爭建物與被上訴人之系爭行
    為無因果關係等語，資為抗辯，並於原審聲明：上訴人之訴
    駁回。
三、原審審理結果，判決上訴人全部敗訴，上訴人不服提起上訴
    ，並上訴聲明：(一)原判決廢棄；(二)被上訴人應給付上訴
    人41萬6000元，及自起訴狀繕本送達翌日起至清償日止，按
    年息5%計算之利息。被上訴人則答辯聲明：上訴駁回。
四、兩造不爭執事項：
(一)上訴人因被上訴人於108年7月31日承攬施作上訴人之母即訴
    外人潘秀月所有並由上訴人負責出租之門牌號碼高雄市○○區
    ○○○路0000號4樓（即系爭建物）之水電工程，將公眾大門及
    系爭建物之鑰匙二副（即系爭鑰匙）交付給被上訴人，被上
    訴人明知其於108年8月16日退場，應將系爭鑰匙返還予上訴
    人，竟基於業務侵占犯意，於108年9月13日製作警詢筆錄後
    不久，在不詳地點，逕自將系爭鑰匙丟棄，以此方式侵占前
    揭鑰匙（即系爭行為），經本院刑事庭以110年度原簡字第2
    1號（即系爭刑案），判處被上訴人犯業務侵占罪確定在案
    。
(二)系爭建物內有2房間，若均出租，每月可收取租金2萬6000元
    ，但系爭建物於108年9月1日起至109年12月31日止，並未出
    租。
五、本件之爭點：
(一)上訴人未出租系爭建物是否與被上訴人之系爭行為有關？
(二)上訴人之請求有無理由？
六、本院得心證之理由
(一)上訴人未出租系爭建物是否與被上訴人之系爭行為有關？
 1、按當事人主張有利於己之事實者，就其事實有舉證之責任，
    民事訴訟法第277條前段有明文規定。民事訴訟如係由原告
    主張權利者，應先由原告負舉證之責，若原告不能舉證，以
    證實自己主張之事實為真實，則被告就其抗辯事實即令不能
    舉證，亦應駁回原告之請求（最高法院82年度台上字第1723
    號判決意旨參照）。損害賠償之債，以有損害之發生及有責
    任原因之事實，並二者之間，有相當因果關係為成立要件。
    故原告所主張損害賠償之債，如不合於此項成立要件者，即
    難謂有損害賠償請求權存在。且所謂相當因果關係，係指依
    經驗法則，綜合行為當時所存在之一切事實，為客觀之事後
    審查，認為在一般情形下，有此環境、有此行為之同一條件
    ，均可發生同一之結果者，則該條件即為發生結果之相當條
    件，行為與結果即有相當之困果關係。反之，若在一般情形
    上，有此同一條件存在，而依客觀之審查，認為不必皆發生
    此結果者，則該條件與結果並不相當，不過為偶然之事實而
    已，其行為與結果間即無相當因果關係，不能僅以行為人就
    其行為有故意過失，即認該行為與損害間有相當因果關係（
    最高法院98年度台上字第673號判決意旨參照）。
 2、前述兩造不爭執事項(一)之事實，為兩造所不爭執（見本院
    卷第61頁），足以認定。
 3、上訴人雖執前詞主張被上訴人之系爭行為致上訴人未能出租
    系爭建物云云。惟查，被上訴人之系爭行為係直接侵害上訴
    人對於系爭鑰匙之動產所有權或占有、使用、收益之權利，
    並未直接侵害系爭建物之不動產所有權或占有、使用、收益
    之權利。且在一般情形下，不動產所有權人喪失該不動產之
    鑰匙，至多僅有發生需要另外製造鑰匙之不便及花費而己，
    喪失鑰匙並不等同於喪失該不動產之所有權或占有、使用、
    收益之權利，可見被上訴人之系爭行為應僅造成上訴人喪失
    系爭鑰匙之所有權或占有、使用、收益之權利，及造成上訴
    人需要另外製造鑰匙之不便及花費（即損害）而己，並無致
    使上訴人喪失對於系爭建物之占有、使用、收益或出租等權
    利。至於上訴人主張其在系爭刑案偵查期間，恐出租系爭建
    物造成承租人危險，不敢冒然將系爭建物出租云云，僅係上
    訴人自己臆測及想像被上訴人有可能持系爭鑰匙為不利於承
    租人之行為而己，在一般情形下，純屬上訴人因系爭鑰匙財
    產權受侵害所造成之感覺，與上訴人主張之租金損害並不相
    同。況依前述兩造不爭執事項(一)之事實，被上訴人侵占系
    爭鑰匙之目的單純只為了要將系爭鑰匙丟棄以造成上訴人之
    不便而己，並無任何持系爭鑰匙侵入系爭建物、甚至對系爭
    建物之承租人不利之意圖。是上訴人主張被上訴人之系爭行
    為致上訴人未能出租系爭建物而受有租金損害云云，尚無足
    取。
 (二)上訴人之請求有無理由？
　　 上訴人主張被上訴人之系爭行為致上訴人未能出租系爭建
     物云云，既屬無據，則上訴人進而請求被上訴人賠償其系
     爭建物於108年9月1日起至109年12月31日止未出租之租金
     損害41萬6000元，應無理由。
七、本件事證業臻明確，兩造其餘攻防方法及證據，核與判決結
    果不生影響，爰不逐一論述，併此敘明。
八、綜上所述，上訴人依侵權行為之法律關係，請求被上訴人給
    付上訴人41萬6000元，及自起訴狀繕本送達翌日起至清償日
    止，按年息5%計算之利息，為無理由，不應准許。原審為上
    訴人全部敗訴之判決，並無違誤。上訴人猶執前詞指摘原判
    決不當，求予廢棄改判，為無理由，應駁回其上訴。
九、據上論結，本件上訴為無理由，依民事訴訟法第436條之1第
    3項、第449條第1項、第78條，判決如主文。
中　　華　　民　　國　　111 　年　  5 　　月　　 2　　日
                      民事第二庭審判長法　官　陳宛榆

                                      法  官  楊淑儀

                                      法　官　施盈志
以上正本係照原本作成。
（金額未逾150萬元）
本判決不得上訴。
中　　華　　民　　國　　111 　年　　5 　　月　　2 　　日
　　　　　　　　　　　　　　　　　　  書記官　陳玫燕